【裁判字號】    91,易,260
【裁判日期】    920805
【裁判案由】    偽造文書等
【裁判全文】
臺灣桃園地方法院刑事判決                          九十一年度易字第二六號
    公  訴  人  臺灣桃園地方法院檢察署檢察官
    被      告  乙○○
                戊○○
右列被告等因偽造文書等案件，經檢察官提起公訴（九十年度偵字第八四一號），本
院判決如左︰
    主  文
乙○○共同連續行使偽造私文書，足以生損害於公眾及他人，處有期徒刑捌月，緩刑
參年。偽造之「甲○○」、「丙○○」印章各壹枚、永澍精密工業有限公司股東同意
書上偽造之「丙○○」、「甲○○」印文各壹枚、台澍電機工業有限公司章程上偽造
之「甲○○」印文壹枚均沒收之。又以加害生命、身體之事，恐嚇他人致生危害於安
全，處罰金壹萬元，罰金如易服勞役，以參佰元折算壹日，緩刑參年。
戊○○共同連續行使偽造私文書，足以生損害於公眾及他人，處有期徒刑捌月，緩刑
參年。偽造之「甲○○」、「丙○○」印章各壹枚、永澍精密工業有限公司股東同意
書上偽造之「丙○○」、「甲○○」印文各壹枚、台澍電機工業有限公司章程上偽造
之「甲○○」印文壹枚均沒收之。
    事  實
一、乙○○與戊○○明知甲○○無意加入金澍光電科技股份有限公司（下稱金澍公司
    ）、永澍精密工業有限公司（下稱永澍公司）、台澍電機工業有限公司（下稱台
    澍公司）為股東；丙○○亦無意加入金澍公司、永澍公司之股東行列，竟共同基
    於偽造文書之概括犯意聯絡與行為分擔，先於民國八十九年三、四月間，以辦理
    赴日參觀、拜訪廠商為由向莊某索取身分證影本，另以要雇用甲○○為公司協理
    為由索取身分證影本，甲○○及丙○○二人乃分別將身分證影本交予乙○○與戊○○二人，乙○○與戊○○二人於取得甲○○及丙○○二人之身分證影本後，即
    委由不知情之刻印商人盜刻甲○○、丙○○之印章各一枚，再由乙○○委請不知
    情之會計人員代為製作不實之金澍公司章程、股東名簿、股東臨時會決議紀錄、
    董事會決議紀錄、永澍公司章程、股東同意書（並在其上以上開盜刻之甲○○、
    丙○○印章盜蓋印文各一枚）、台澍公司章程（並在其上以上開盜刻之甲○○印
    章盜蓋印文一枚）、設立登記股東繳納股款明細表各乙份，分別於八十九年五月
    十五日、同年六月十五日、同年六月二十六日（起訴書誤為八十七年七月間），
    向經濟部申請辦理永澍公司及金澍公司增資暨股東變更登記、台澍公司之設立登
    記，使不知情之經濟部承辦人員，將甲○○及丙○○二人列為永澍公司及金澍公
    司股東，並將甲○○列為台澍公司股東，而將之登載於職務上所掌管之公司登記
    事項卡上，足生損害於甲○○及丙○○之權益及經濟部商業司對公司管理之正確
    性。又乙○○於八十九年九月二日十時許，在桃園縣中壢市○○路一七二號之文
    吉電機有限公司門口，對甲○○罵以「幹你娘」及告以「你給我小心點」等語，
    使甲○○心生畏怖，致生危害於安全。
二、案經甲○○及丙○○告訴臺灣桃園地方法院檢察署檢察官偵查起訴。
    理  由
一、訊據被告乙○○及戊○○固承認有收受告訴人二人之身分證影本及由被告乙○○
    委請會計人員向經濟部申請辦理永澍公司、金澍公司之變更登記及台澍公司之設
    立登記，惟矢口否認有何上揭所指之犯行，被告乙○○辯稱：係告訴人二人同意
    成為上開公司之股東，且赴日辦理簽證須本人親自攜帶護照本或由二等親屬代辦
    ，故伊不可能以赴日旅遊為由向告訴人丙○○索取身分證影本；另伊原欲錄用告
    訴人甲○○擔任公司幹部，並為其出資成為股東，詎告訴人甲○○恩將仇報；又
    告訴人二人入股公司之證明有匯款證明、財產共同所有證明書及由會議紀錄者代
    簽到之會議紀錄、道歉函等；另伊並未罵告訴人甲○○三字經及加以恐嚇云云。
    被告鄭佩玲則以：伊因投資台澍公司金額最多，故擔任負責人，告訴人不但是股
    東，且多次參與股東會議，當初成立公司時，各股東同意先支付一半前金，待登
    記完成後再支付餘額，惟告訴人並未依約將餘額匯入公司等語置辯。經查：
（一）上揭金澍公司於八十九年六月十五日向經濟部申請增資登記，增加資本額新台
      幣（下同）二千九百萬元，而由告訴人甲○○列名登記為股東，並登記出資一
      百二十六萬二千五百元，持有股份數十二萬六千二百五十股；告訴人丙○○亦
      列名登記為股東，並登記出資一百六十五萬元，持有股數十六萬五千股，且於
      同年月十六日登記完成及上揭永澍公司於八十九年五月十五日向經濟部申請增
      資登記，增加資本額二千五百萬元，並由告訴人丙○○出資一百五十萬元、告
      訴人甲○○出資五十萬元，並各登記為股東，而於同年月十六日登記完成之事
      實，有經濟部中部辦公室九十一年六月十一日經（九一）中辦三管字第○九一
      三○八九一八四○號函附上開二公司辦理增資變更登記資料影本附卷可稽。又
      上揭台澍公司係於八十九年六月二十六日向經濟部申請為設立登記，告訴人甲○○列名為股東，並登記出資四十萬元之事實，亦有臺北市政府九十一年六月
      二十六日府建商字第○九一六三○四四一號函附台澍公司登記資料在卷可按。
（二）茲本件所續應審究者，係告訴人二人究有無同意加入上開公司為股東？此部分
      經查，被告乙○○雖抗辯稱告訴人二人曾以動力族股份有限公司（下稱動力族
      公司）名義於八十九年三月三十日匯入二十萬元、同年四月十五日匯入三十萬
      元進入永澍公司之銀行帳戶內，以作為加入上開各公司之一部分股款，然被告
      乙○○所指八十九年三月三十日之匯款數額係四十六萬五千五百六十三元而非
      二十萬元，有臺灣中小企業銀行存款交易明細查詢單乙紙在卷可按，而此四十
      六萬五千五百六十三元之匯款復為動力族公司向永澍公司購買貨物之價金，有
      客戶對帳單二紙之影本附卷可稽，其金額各為六萬五千六百二十五元、三十九
      萬九千九百三十八元，合計即為四十六萬五千五百六十三元無誤，且上開對帳
      單影本下方另有被告戊○○所書寫之「莊先生：麻煩您幫我處理二月及三月貨
      款﹩６５６２５﹩３９９９３８于３／３０前匯入以下帳號，謝謝！戶名：永
      澍精密工業有限公司．銀行：台灣中小企業銀行–東桃園分行．帳號：000
      00000000麻煩您將匯款單傳真給我以便作帳，謝謝！」等字，此亦經
      被告戊○○自承在卷（見本院九十一年十一月四日訊問筆錄），是足認上開匯
      款並非告訴人為加入上開各公司所匯之股款，而係動力族公司向永澍公司購買
      貨物所交付之價金甚明。雖被告乙○○另辯稱該筆四十六萬五千五百六十三元
      之匯款中，實係包含股款二十萬元及動力族公司向永澍公司購買貨物之價金二
      十八萬七千一百七十五元（合計四十八萬七千一百七十五元），亦據提出統一
      發票二紙為據，惟因動力族公司另扣除「現金手續費」二萬一千六百十二元，
      故匯款總額為四十六萬五千五百六十三元云云，然購買貨物價金僅二十八萬七
      千一百七十五元，買主即動力族公司為何得扣除所謂「現金手續費」達二萬一
      千六百十二元，則未見被告乙○○為任何說明。是被告乙○○此部分所辯，與
      上開匯款之資料不符，又有未盡合理之處，尚無足採。至動力族公司雖於八十
      九年四月十五日確有匯款三十萬元入永澍公司之銀行帳戶內，亦有臺灣省合作
      金庫存款往來對帳單乙紙在卷可稽，惟告訴人已否認此係繳交股款所用，並指
      稱此係永澍公司向動力族公司之借款，衡之上開匯款人名義係動力族公司而非
      告訴人二人，亦難就此認告訴人二人有所謂交付股款之舉，是被告乙○○此部
      分所辯，仍無足採。
（三）另被告乙○○所抗辯稱告訴人曾答應入股金額為五百萬元乙節（見本院九十一
      年三月十四日訊問筆錄），亦為告訴人所否認。且查，金澍公司之部分，告訴
      人甲○○登記出資額為一百二十六萬二千五百元、告訴人丙○○登記出資額則
      為一百六十五萬元；永澍公司部分告訴人丙○○登記出資額為一百五十萬元、
      告訴人甲○○登記出資額為五十萬元，台澍公司之部分，告訴人甲○○登記出
      資額則為四十萬元，各有上開經濟部、台北市政府函所附之永澍公司、金澍公
      司、台澍公司股份有限公司變更登記表、董事、監察人名冊、章程、股東名簿
      、董事會決議紀錄、股東同意書、設立登記股東繳納股款明細表等在卷可按。
      是上開三家公司中告訴人二人之登記出資額總計為五百三十一萬二千五百元，
      並非被告所指之五百萬元。又被告乙○○另辯稱：金澍公司增資之資金係伊幫
      告訴人二人代墊等語（見本院九十一年三月十四日訊問筆錄），亦無任何證明
      以實其說，況高達數百萬元之股款，苟告訴人均同意加入公司應繳而未繳納，
      被告理應速求其等交付，乃被告不僅未加催討，反一再替告訴人「代墊」鉅額
      股款，亦與常情未合。是被告所辯告訴人二人同意出資股款總計五百萬元之事
      實，亦無可採。
（四）告訴人二人既未同意加入上開台澍、金澍、永澍公司為股東，亦未交付印章予
      被告二人，則被告乙○○、鄭佩玲仍擅自執告訴人二人所交付之身分證影本及
      委託不知名刻印商人所盜刻告訴人二人之印章，持以委請不知情之會計人員製
      作上開不實之金澍公司股東名簿、股東臨時會議紀錄、董事會決議紀錄、永澍
      公司股東同意書、台澍公司章程、設立登記股東繳納股款明細表此私文書，並
      持向經濟部申請登記，使不知情之經濟部承辦人員將之登記在職務上所之掌之
      台澍、金澍、永澍公司之公司變更登記表此公文書上，足生損害於告訴人二人
      及經濟部管理公司之正確性，已足認定。
（五）至被告乙○○於八十九年九月二日十時許，在桃園縣中壢市○○路一七二號文
      吉電機有限公司門口，於有多數不特定人在場得共見共聞之情況下，對告訴人
      甲○○罵以「幹你娘」、「你給我小心點」等語，除據告訴人甲○○指訴稽詳
      外，並經證人丁○○證述在卷（見本院九十一年十一月四日訊問筆錄），又告
      訴人甲○○嗣既向臺灣桃園地方法院檢察署提出告訴，顯見其已心生畏怖無疑
      ，是被告乙○○空言否認此部分之事實，顯欲卸責，委無足採。
    綜上，本件事證明確，被告乙○○、戊○○犯行堪以認定，應予依法論科。
二、核被告乙○○、戊○○上開共同使不知情之刻印商人盜刻告訴人二人之印章及委
    由不知情之會計人員製作上開不實之金澍公司股東名簿、股東臨時會議紀錄、董
    事會決議紀錄、永澍公司股東同意書、台澍公司章程、設立登記股東繳納股款明
    細表此私文書，並持向經濟部申請登記，使不知情之承辦人員將之登記在職務上
    所掌之台澍、金澍、永澍公司之公司變更登記表上，足生損害於告訴人二人及經
    濟部商業司管理公司之正確性之所為，係犯刑法第二百十六條、第二百十條之行
    使偽造私文書罪及第二百十四條使公務員登載不實罪。被告乙○○、戊○○就此
    部分之犯行間有犯意之聯絡與行為之分擔，均為共同正犯。又被告乙○○、戊○○將告訴人甲○○、丙○○虛偽登記為金澍公司、永澍公司股東及將告訴人甲○○虛偽登記為台澍公司股東之三次行為間，時間緊接，方法相同，所犯為構成要
    件相同之罪名，顯均基於概括犯意反覆為之，均為連續犯，各應依刑法第五十六
    條連續犯之規定，以一罪論，並均加重其刑。再被告乙○○、戊○○共同利用不
    知情之姓名、年籍不詳之刻印商人偽刻告訴人二人之印章各一枚及委由不知情之
    會計人員製作上開不實之私文書後申請辦理上開公司之設立登記及變更登記，均
    為間接正犯。再被告乙○○、戊○○偽造印章、印文為偽造私文書之部分行為；
    偽造私文書後復持以行使，偽造之低度行為，應為行使之高度行為所吸收，均不
    另論其偽造印章、印文及偽造私文書罪。又被告所犯行使偽造私文書與使公務員
    登載不實犯行間，有方法、結果之牽連關係，應依刑法第五十五條規定，從一重
    之行使偽造私文書罪處斷。起訴意旨雖漏引被告乙○○、戊○○所犯行使偽造私
    文書罪之規定及未論及被告乙○○、戊○○將告訴人甲○○虛偽登記為台澍公司
    股東之部分，惟行使偽造私文罪與使公務員登載不實之部分有牽連犯之裁判上一
    罪之關係；將告訴人甲○○虛偽登記為台澍公司股東之部分則與起訴部分有連續
    犯之裁判上一罪關係，是均為起訴效力所及，本院自均得併予裁判。另按刑法第
    三百零五條之恐嚇罪，所稱以加害生命、身體、自由、名譽、財產之事，恐嚇他
    人者，係指以使人生畏怖心為目的，而通知將加惡害之旨於被害人而言，最高法
    院五十二年台上字第七五一號判例意旨足資參照。而「你給我小心點」，衡諸社
    會一般常情，即指要求被害人小心其身體、生命之安全，使被害人認為自己將被
    毆或傷或殺，冀求被害人不知是否成真而心生極度畏懼致寢食難安，故上開言詞
    係指將加惡害於被害人而言，尚無疑義，是核被告乙○○上開對告訴人甲○○罵
    以「幹你娘」、「你給我小心一點」等語之所為，係犯刑法第三百零五條恐嚇危
    害安全罪及同法第三百零九條第一項公然侮辱罪，被告乙○○既係在同一時間罵
    以上開二句話，顯係以一行為觸犯上開二罪名，應依刑法第五十五條想像競合犯
    之規定，從一重之恐嚇危害安全罪處斷。爰審酌被告乙○○、戊○○之素行、犯
    罪之動機、目的、手段、犯罪所生之損害及犯罪後之態度等一切情狀，就所犯各
    罪各量處如主文所示之刑，就被告乙○○恐嚇危害安全罪之部分並諭知易服勞役
    之折算標準。末查，被告乙○○、戊○○前均未曾受有期徒刑以上刑之宣告，有
    臺灣高等法院被告全國前案紀錄表及臺灣桃園地方法院檢察署刑案資料查註紀錄
    表附卷可稽，其等均係初犯，本院認經此偵審程序後，其當知警惕，而無再犯之
    虞，因認其等所宣告之刑，均以暫不執行為適當，爰均併予宣告緩刑三年，以啟
    自新。至被告乙○○、戊○○所共同偽造之告訴人甲○○、丙○○之印章各一枚
    ，雖未扣案，惟無證據證明已經滅失及被告乙○○、戊○○在前開永澍公司股東
    同意書上所偽造之告訴人丙○○、甲○○印文各乙枚、在上開台澍公司章程上偽
    造告訴人甲○○之印文一枚，均應依刑法第二百十九條之規定，宣告沒收之。另
    被告乙○○、戊○○共同偽造之上開不實之金澍公司股東名簿、股東臨時會議紀
    錄、董事會決議紀錄、永澍公司股東同意書、台澍公司章程、設立登記股東繳納
    股款明細表等私文書，因已持向經濟部申請登記或變更登記行使用，已不屬於被
    告乙○○、戊○○所有，是此部分，尚不得併予宣告沒收，附此敘明。
據上論斷，應依刑事訴訟法第二百九十九條第一項前段，刑法第二十八條、第五十六
條、第二百十六條、第二百十條、第二百十四條、第三百零五條、第三百零九條第一
項、第五十五條、第四十二條第二項前段、第七十四條第一款、第二百十九條，罰金
罰鍰提高標準條例第一條前段、第二條，判決如主文。
本案經檢察官何祖舜到庭執行職務。
中      華      民      國      九十二      年    八    月    五    日
                                  臺灣桃園地方法院刑事第二庭
                                      法  官  張 震 武
右正本證明與原本無異
如不服本判決書應於送達後十日內向本院提出上訴狀
                                      書記官  方 秀 貞
中      華      民      國       九十二     年    八    月   十三   日
附錄論罪科刑法條
中華民國刑法第二百一十六條
 (行使偽造變造或登載不實之文書罪)
行使第二百十條至第二百十五條之文書者，依偽造、變造文書或登載不實
事項或使登載不實事項之規定處斷。
中華民國刑法第二百一十條
 (偽造變造私文書罪)
偽造、變造私文書，足以生損害於公眾或他人者，處五年以下有期徒刑。
中華民國刑法第二百一十四條
 (使公務員登載不實罪)
明知為不實之事項，而使公務員登載於職務上所掌之公文書，足以生損害
於公眾或他人者，處三年以下有期徒刑、拘役或五百元以下罰金。
中華民國刑法第三百零五條
 (恐嚇危害安全罪)
以加害生命、身體、自由、名譽、財產之事，恐嚇他人致生危害於安全者
，處二年以下有期徒刑、拘役或三百元以下罰金。
中華民國刑法第三百零九條
 (公然侮辱罪)
公然侮辱人者，處拘役或三百元以下罰金。
以強暴犯前項之罪者，處一年以下有期徒刑、拘役或五百元以下罰金。


司法院資訊處製作；財團法人民間司法改革基金會備份。
